【裁判字號】    99,監宣,116
【裁判日期】    991028
【裁判案由】    監護宣告
【裁判全文】
臺灣桃園地方法院民事裁定             99年度監宣字第116號
聲  請  人  李詩發
即選定監護人            號8樓.
相  對  人  李思寧
即受監護宣告人
關  係  人  李訓男（即指定會同開具財產清冊之人）
上列聲請人對於相對人聲請宣告禁治產事件，本院裁定如下：
    主  文
宣告李思寧（女；民國○○年○ 月○ 日生；身分證統一編號：Ｚ000
000000號）為受監護宣告之人。
選定李詩發（男；民國○○年○○月○○日生；身分證統一編號：Ｚ000
000000號）為受監護宣告人之監護人。
指定李訓男（男；民國○○年○ 月○ 日生；身分證統一編號：Ｚ000
000000號）為會同開具財產清冊之人。
聲請程序費用新臺幣壹仟元由受監護宣告人負擔。
    理  由
一、本件聲請意旨略以：聲請人為相對人之父親，相對人因自幼
    即屬極重度智能障礙者，已至不能為意思表示或受意思表示
    ，或不能辨識其意思表示效果之程度，為此依民法第14條、
    民事訴訟法第597 條第1 項之規定，聲請准對相對人為監護
    宣告。
二、關於宣告相對人為受監護宣告人部分：
(一)按「對於因精神障礙或其他心智缺陷，致不能為意思表示或
    受意思表示，或不能辨識其意思表示之效果者，法院得因本
    人、配偶、四親等內之親屬、最近一年有同居事實之其他親
    屬、檢察官、主管機關或社會福利機構之聲請，為監護之宣
    告。」，民法第14條第1 項定有明文。
( 二) 本院於鑑定機關即壢新醫院所屬精神鑑定醫師胡培基前，
    訊問勘驗相對人，經法官詢問相對人姓名、有幾個兄弟姊妹
    等問題，相對人均不理睬、不予回答，有本院99年9 月9 日
    勘驗訊問筆錄1 份在卷可憑。而據鑑定人提出之鑑定報告，
    略以：李員出生後就有發展遲緩現象，於民國七十一年四月
    二日經智能鑑定為一極重度智能障礙之患者，經家人長期教
    導，李員現在之狀態為神智清醒外觀顯得癡傻，對生人之問
    話不回答，叫名字無反應，可問家人吃飽了嗎，吃飯與大小
    便可自理，依魏氏智力之標準已達重度智能障礙之程度，其
    已致為意思表示、受意思表示、或辨識意思表示效果能力達
    不能之程度等語，此有該院99年10月22日壢新醫字第201010
    0189號函暨所附精神鑑定報告書在卷可參。本院審酌相對人
    之心智上缺陷情形，既已達不能為意思表示或受意思表示或
    不能辨識其意思表示之效果的程度，自應依法對相對人為監
    護之宣告。
三、關於指定受監護宣告人之監護人及會同開具財產清冊之人部
    分：
(一)按「法院為監護之宣告時，應依職權就配偶、四親等內之親
    屬、最近一年有同居事實之其他親屬、主管機關、社會福利
    機構或其他適當之人選定一人或數人為監護人，並同時指定
    會同開具財產清冊之人。」；「法院為前項選定及指定前，
    得命主管機關或社會福利機構進行訪視，提出調查報告及建
    議。監護之聲請人或利害關係人亦得提出相關資料或證據，
    供法院斟酌。」；「法院選定監護人時，應依受監護宣告之
    人之最佳利益，優先考量受監護宣告之人之意見，審酌一切
    情狀，並注意下列事項：一、受監護宣告之人之身心狀態與
    生活及財產狀況。二、受監護宣告之人與其配偶、子女或其
    他共同生活之人間之情感狀況。三、監護人之職業、經歷、
    意見及其與受監護宣告之人之利害關係。四、法人為監護人
    時，其事業之種類與內容，法人及其代表人與受監護宣告之
    人之利害關係。」，民法第1111條第1 項、第2 項、第1111
    條之1 分別定有明文。
(二)經本院囑請桃園縣政府對聲請人等進行訪視，訪視報告略以
    ：評估本案相對人之行為能力，應無法自我照顧。本案聲請
    人為相對人之父，主要照顧者為相對人之母，二人自相對人
    出生後即為其生活事務的管理者及照顧者，因此由聲請人擔
    任本案之監護人並無不當；另本案聲請為會同開具財產清冊
    之人李訓男，為相對人之二弟，此事經徵得家屬同意，故由
    其擔任本案之會同開具財產清冊之人並無不妥等語，亦有桃
    園縣政府99年7 月7 日府社助字第0990260170號函暨所附桃
    園縣政府社會處社會工作及救助科監護宣告訪視報告在卷可
    稽。本院考量聲請人係相對人父，為相對人之實際照顧者，
    而相對人之兄弟姐妹均同意由聲請人擔任相對人之監護人，
    是堪認由聲請人擔任相對人之監護人，應屬符合受監護宣告
    人之最佳利益，爰依前揭規定選定聲請人為相對人之監護人
    。又關係人為相對人之弟，現與相對人及聲請人同住，為合
    適之會同開具財產清冊之人選，併依前揭規定指定其為會同
    開具財產清冊之人。
(三)本件經本院選定之監護人，應依民法第1112條規定，負責護
    養療治受監護宣告人之身體。又依民法第1113條準用同法第
    1099條、第1100條、第1101條、第1102之規定，於監護開始
    時，監護人對於受監護宣告人之財產，應會同本院指定之會
    同開具財產清冊之人，於二個月內開具財產清冊並陳報法院
    ；監護人應以善良管理人之注意執行監護職務；監護人對於
    受監護人之財產，非為受監護人之利益，不得使用、代為或
    同意處分；監護人為代理受監護人購置或處分不動產、或代
    理受監護人就供其居住之建築物或其基地出租、供他人使用
    或終止租賃之行為，非經法院許可，不生效力；監護人不得
    以受監護人之財產為投資（但購買公債、國庫券、中央銀行
    儲蓄券、金融債券、可轉讓定期存單、金融機構承兌匯票或
    保證商業本票，不在此限）；監護人不得受讓受監護人之財
    產，附此敘明。
四、依民事訴訟法第608 條第1 項，裁定如主文。
中    華    民    國    99    年    10    月    28    日
                              家事法庭法  官  蕭世昌
上列正本證明與原本無異。
本裁定就對相對人之監護宣告部分不得抗告；另就其餘有關選定
監護人部分如有不服，應於本裁定送達後10日內向本院提出抗告
狀。
中    華    民    國    99    年    10    月    29    日
                                      書記官  邱仕瀧

司法院資訊處製作；財團法人民間司法改革基金會備份。
